【裁判字號】    95,交聲,518
【裁判日期】    950908
【裁判案由】    違反道路交通管理處罰條例聲明異議
【裁判全文】
臺灣士林地方法院交通事件裁定         95年度交聲字第518號
原處分機關  交通部公路總局臺北區監理所
異  議  人
即受處分人  丙○○
上列異議人即受處分人因違反道路交通管理處罰條例案件，對於
交通部公路總局臺北區監理所中華民國95年7 月5 日所為之處分
（原處分案號：北監自裁字裁40-Z00000000號）聲明異議，本院
裁定如下：
    主  文
異議駁回。
    理  由
一、原處分意旨略以：本件受處分人即異議人丙○○於民國95年
    4 月26日12時30分許，駕駛車號L3-5847 號自用小客車（登
    記所有人：許德珍），行經國道3 號高速公路南下346.9 公
    里處，為警測得行車速度達每小時128 公里，超過該路段之
    規定速限每小時110 公里，經警攔停盤查後同時查獲異議人
    於駕駛執照吊扣期間駕車，因而掣單舉發，由原處分機關依
    道路交通管理處罰條例第33條第1 項、第63條第1 項第1 款
    、第21條第1 項之規定，分別裁處罰鍰新臺幣（下同）3 千
    元、並記違規點數1 點（違規超速部分）及9 千元（駕駛執
    照吊扣期間駕車部分，此部分因未據聲明異議而確定）。
二、異議人聲明異議意旨略以：案發當天伊駕駛車輛行經國道3
    號高速公路南下路段，遭國道公路警察攔停，並告知伊超速
    行駛，雖該警員出示雷達測速器上之數據予伊，然無法證明
    為伊車速，且本件亦無採證照片可證，原處分機關未予詳查
    ，逕予裁罰，實難甘服云云。
三、本院查：
(一)異議人於本院審理時，經合法送達通知，並未到庭，合先敘
    明。異議人上開超速違規事實，業據本件舉發員警即內政部
    警政署國道公路警察局國道第8 警察隊善化分隊員警甲○○
    、乙○○到院分別結證明確（見本院95年8 月23日訊問筆錄
    ），其中證人甲○○證詞略以：案發當日伊與另名同事駕駛
    警用車輛在高速公路上執行巡邏勤務，並在國道3 號公路南
    下346.9 公里處以雷射槍做定點測速，本件案發當時，伊以
    雷射槍測得異議人之車速達每小時128 公里，便將其攔停，
    並出示雷射槍上顯示之速度予異議人，當時異議人並未質疑
    雷射槍所測速度不正確，因異議人告知伊其未帶證件，經查
    詢後，發現異議人之駕照已被註銷，遂連同超速及無照駕駛
    一併開單，又雷射槍一次只測一台車，警察跟異議人並不認
    識，不需要把測到別台車子的超速資料用來舉發異議人等語
    ，證人乙○○證詞則為：案發當日伊與甲○○一同執行勤務
    ，勤務內容包括執行定點測速，當天係由甲○○以雷射槍測
    速，伊負責填單舉發，案發當時，甲○○測得異議人超速，
    便將他攔下，告知他超速後，並請他下車觀看雷射槍上之數
    據，當時異議人看過雷射槍上之數字後，並無質疑，只要求
    罰輕一點，因異議人當時未帶證件，經伊以無線電查詢後，
    同時發現異議人駕照吊扣中，故另舉發駕照吊扣中駕車之違
    規等語，經核2 名證人係由本院隔離訊問，就本件案發時所
    查覺異議人之交通違規行為及取締經過等細節，渠等所證內
    容詳確一致，並無瑕疵或悖於常情之處，參以證人與異議人
    並不認識，彼此間當無怨恨仇隙，原無必要甘冒偽造文書或
    偽證罪責，刻意將測得他車超速之數據栽贓予異議人，或於
    本院為虛偽證述而加以誣陷，況異議人苟非自知超速違規，
    又豈有不當場質疑測速數據有誤之理，是證人所證於案發時
    當場測得異議人駕駛車輛車超速違規乙情，堪認可信。
(二)至異議人雖以本案並無採證照片可佐置辯，然按交通警員掣
    單舉發違反道路交通管理處罰條例所列之違規事實，本質上
    為行政處分，係公務員基於職務上權力，依法就特定之具體
    事件所為具公法上效果之單方行政行為，基於職務上權力，
    依法就特定之具體事件所為具公法上效果之單方行政行為，
    基於公務員為公法上行為具有公信力之原則，該行政處分當
    可被推定為真正，其據以依法處分之事實認定亦為正確無誤
    ，本此公信原則，乃立法者賦予行政機關制定違反道路交通
    事件統一裁罰標準及處理細則，使執勤警員得當機處分（如
    該細則第23條）以維護交通秩序、安全之行政目的，若謂公
    務員一切行政行為均需預留證據以證其實，則國家行政勢必
    窒礙難行，此徵諸交通違規行為常係偶發且為一瞬間之事件
    ，如謂一切交通違規行為，員警均需拍照佐證，始得舉發，
    則國家維持交通秩序之目的顯無法達成，是本件員警因當場
    目擊違規而攔停舉發，程序並無違誤，本件雖無採證照片，
    然既經舉發員警到庭具結作證，本院自得以證人可信之證詞
    據為認定違規事實之依據，異議人所辯，並無足採。
(三)從而，本件異議人確有於前揭時、地，超速駕駛車輛之交通
    違規事實，應甚明確，堪予認定。
四、又按：
(一)94 年2月5 日公布、95年2 月5 日施行之行政罰法第1 條明
    文規定「違反行政法上義務而受罰鍰、沒入或其他種類行政
    罰之處罰時，適用本法。但其他法律有特別規定者，從其規
    定」，足認行政罰法係屬行政罰之基本法，而道路交通管理
    處罰條例本質上係屬行政罰而非刑罰，此由該條例中就交通
    違規行為所定法律效果包括罰鍰、吊扣證照裁罰等行政罰觀
    之甚明（參照行政罰法第1 條、第2 條將罰鍰、吊扣證照處
    分均定為行政罰），是以，該條例因本身未設有法律變更比
    較之規定，自應適用行政罰法之規定。而按行政罰法第5 條
    規定「行為後法律或自治條例有變更者，適用行政機關最初
    裁處時之法律或自治條例。但裁處前之法律或自治條例有利
    於受處罰者，適用最有利於受處罰者之規定」，本條款所稱
    之「裁處」，依最高行政法院89年9 月13日89年度9 月份第
    1 次庭長法官聯席會議決議意旨針對稅捐稽徵法第48條之3
    相類規定之解釋，係包括訴願、再訴願及行政訴訟之決定或
    判決而言，是以，於違反道路交通管理處罰條例之行為，受
    處分人不服交通主管機關所為裁處行政罰之裁決而向法院聲
    明異議，於受處分人行為後，法院依法裁定前，如該條例有
    所修正，依照上開規定，自應依「從新從輕」原則為新舊法
    之比較適用。
(二)查異議人行為時，道路交通管理處罰條例第33條第1 項規定
    ：「汽車行駛於高速公路或設站管制之道路，而不遵守管制
    之規定者，處汽車駕駛人新臺幣3 千元以上6 千元以下罰鍰
    」。而異議人行為後，同條例第33條第1 項業經總統於94年
    12月28日以總統華總一義字第09400212581 號令修正，並經
    行政院定自95年7 月1 日施行，該修正後條文規定：「汽車
    行駛於高速公路、快速公路或設站管制之道路，不遵使用限
    制、禁止、行車管制及管理事項之管制規則而有下列行為者
    ，處汽車駕駛人新臺幣3 千元以上6 千元以下罰鍰：一、行
    車速度超過規定之最高速限或低於規定之最低速限。二、‧
    ‧‧」；再有前條情形者，記違規點數1 點，此復據同條例
    第63條第1 項第1 款定有明文，比較修正前後道路交通管理
    處罰條例之規定，原處分機關裁處「前」之法律並無較有利
    異議人，依前開說明，自應依行政機關最初裁處時之法律或
    自治條例裁處即修正後之該條例第33條第1 項第1 款之規定
    。
(三)核異議人所為，係違反現行道路交通管理處罰條例第33條第
    1 項第1 款之規定，除依該規定科處罰鍰外，尚應依同條例
    第63條第1 項第1 款之規定，並記違規點數1 點。原處分機
    關認異議人有前述違規情事，援引上開規定裁處異議人罰鍰
    3 千元，並記違規點數1 點，認事用法均無違誤，本件異議
    為無理由，應予駁回。
據上論斷，應依道路交通案件處理辦法第19條，裁定如主文。
中    華    民    國    95    年    9     月    8     日
                  交通法庭法  官  吳祚丞
以上正本證明與原本無異。
如不服本裁定，應於送達後5 日內，向本院提出抗告狀。
                          書記官  林立原
中    華    民    國    95    年    9     月    20    日


司法院資訊處製作；財團法人民間司法改革基金會備份。
